臺灣高等法院刑事判決　　　　　　　　　　　九十二年度上重更（一）字第六九號
　　上　訴　人
　　即　被　告　乙○○
　　選任辯護人　劉大新律師
右上訴人因違反毒品危害防制條例等案件，不服臺灣桃園地方法院九十一年度重訴字
第三三號，中華民國九十二年三月十九日第一審判決（起訴案號：臺灣桃園地方法院
檢察署九十一年度偵字第三九七一號）提起上訴，經判決後，由最高法院發回更審，
本院判決如左：
    主  文
原判決關於運輸第一級毒品部分撤銷。
乙○○運輸第一級毒品，處無期徒刑，褫奪公權終身；扣案附表壹編號一所示之海洛
因壹拾捌包（驗餘淨重壹仟佰玖拾伍點捌零公克）沒收銷毀之，包裝盒貳個、拉桿
式行李箱貳只、附表壹編號二至十一所示之禁藥，均沒收。
    事  實
一、乙○○係以結婚方式取得中華民國國籍之泰國女子，明知海洛因為毒品危害防制
    條例列管之第一級毒品，並屬懲治走私條例所定之管制物品；而含METHAMPHETAM
    INE（甲基安非他命）、FENFLURAMINE、PHENTERMINE成分之藥品，則係禁止使用
    之安非他命類藥品，屬藥事法第二十二條第一款規定之禁藥；另含PHENACETIN、
     CAFFEINE、THEOPHYLLINE、BISACODYL、DIAZEPAM成分之藥品，須經行政院衛生
    署查驗登記核准發給藥品許可證後，始得輸入，未經核准擅自輸入，則屬藥事法
    第二十二條第二款前段規定之禁藥。民國九十一年二月二十五日，乙○○與同係
    以結婚方式取得我國國籍之甲○○（業經不起訴處分）一同出境返回泰國，二人
    並約定日後一起回臺。詎乙○○竟意圖私運上開海洛因及禁藥之犯意，於返回臺
    灣前某日，在泰國不詳處所，將附表壹編號一之海洛因以塑膠袋分裝十八包；其
    中一包混塞裝入內有咖啡粉之鋁箔盒內；其餘十七包則裝入椰子粉之鋁箔盒內；
    而編號二之含有 METHAMPHETAMINE（即甲基安非他命）、PHENACETIN、CAFFEINE
    、THEOPHYLLINE成分、編號三含BISACODYL成分、編號四、七、八含FENFLURAMIN
    E成分、編號五含PHENTERMINE成分、編號六含DIAZEPAM成分之禁藥混塞至咖啡鋁
    箔袋及其他食物袋彌封後，藏置於二只拉桿式行李箱（下稱扣案二只行李箱）內
    ；編號九、十、十一含Bisacodyl成分之禁藥則裝入塑膠藥罐後藏置在另一行李
    箱內，再委由不知情之姪女「披能」（音譯）將扣案二只行李箱，於九十一年三
    月十一日上午攜至不知情之甲○○泰國曼谷住處，與甲○○會合後，復由「披能
    」於當日下午，攜該等行李偕同甲○○一起前往泰國曼谷機場與乙○○會合，同
    時交付乙○○。乙○○旋將上開藏置毒品、禁藥之行李均以隨機託運方式，與甲
    ○○二人共同搭乘泰國航空ＴＧ六三六號班機，並於當晚抵達中正機場。乙○○
    為規避查緝風險，及於事機敗露時得以脫罪卸責，乃藉口行李過多，委請同行不
    知上情之甲○○幫忙推運部分行李，而甲○○所有之行李則由乙○○攜帶，經甲
    ○○允諾後，旋即偕同甲○○前往行李輸送轉盤提領隨機託運之行李，並指示甲
    ○○將該已運輸入境藏放有附表壹編號一至八所示之毒品、禁藥之扣案二只行李
    箱、一只託運行李袋放置同一臺機場提供旅客使用之手推車上，再委由甲○○推
    品之行李及甲○○隨身攜帶之行李袋通關，二人分別在入境海關檢查室第八號紅
    線臺、第七號臺通關受檢時，經財政部臺北關稅局（下稱臺北關稅局）官員在甲
    ○○所推手推車上堆置之扣案二只行李箱內，分別查獲附表壹編號一至八所示之
    毒品、禁藥；另在乙○○所推手推車上之行李箱內，查獲附表壹編號九至十一所
    示之禁藥。經甲○○供出該扣案二只行李箱係乙○○所有，始查出乙○○私運管
    制物品第一級毒品海洛因及輸入禁藥之犯行。經臺北關稅局將本案交由法務部調
    查局桃園縣調查站（下稱調查站）偵辦，調查站為深入追查，於查獲翌日即九十
    一年三月十二日下午五時四十五分許，持臺灣桃園地方法院核發之搜索票，前往
    乙○○位在苗栗縣苗栗市○○○街四四二號之住處搜索後，又查獲乙○○於不詳
    時、地取得，而非法持有置於上開住處之附表貳編號四所載之第一級毒品海洛因
    一包（驗餘淨重○．一四公克，包裝重○．四五公克）及附表貳編號十一所載之
    含第二級毒品甲基安非他命成分之紅色及綠色藥錠（驗餘淨重十三．九五公克，
    包裝重一．二六公克，持有毒品部分業經本院判處有期徒刑三月確定）。
二、案經臺北關稅局、桃園縣調查站報請臺灣桃園地方法院檢察署檢察官偵查起訴。
    理  由
一、訊據被告即上訴人乙○○固坦承與甲○○於九十一年二月十五日，共同自我國中
    正機場搭機前往泰國，後於九十一年三月十一日，再自泰國一同搭乘泰國航空Ｔ
    Ｇ六三六號班機抵達中正機場，甲○○所推運之扣案二只行李箱內，經查獲附表
    壹編號一至八所示之第一級毒品海洛因、禁藥；及自身推運之行李袋內放有附表
    壹編號九至十一所示之禁藥，然矢口否認有私運第一級毒品及輸入禁藥之犯行，
    辯稱：並未請甲○○幫忙推運扣案二只行李箱，亦不知隨身攜帶行李內之藥品為
    禁藥等語。
二、惟查：
（一）被告與甲○○均係以結婚方式取得我國國籍之泰國女子，二人於九十一年二月
      二十五日一同搭機出境，返回泰國省親；同年三月十一日下午，二人在泰國曼
      谷機場會合，一同搭乘泰國航空ＴＧ六三六號班機返臺；當晚十一時飛機抵中
      正機場。旋於當晚十一時二十分許，被告及甲○○二人分別於入境海關檢查室
      第八號紅線臺、第七號臺通關檢查時，在甲○○推運手推車上之扣案二只行李
      箱內，分別查獲附表壹編號一至八所示之白色粉末、白色糖衣錠、白色膠囊、
      紅灰膠囊、藍白透明膠囊、橘錠、黃錠、白錠、淺綠錠；另在被告所攜通關之
      行李則查獲附表壹編號九至十一所示之「CHINTA」藥錠、土黃色藥錠、橘色藥
      錠等情，分據被告及甲○○供證屬實，並有甲○○
      料、甲○○旅客入出境紀錄查詢、被告旅客入出境查詢、臺北關稅局扣押貨物
      運輸工具收據及搜索筆錄二紙、照片十三紙在卷可稽（見偵查卷第九十一頁至
      第一○七頁、第七頁、第十三頁、第十六頁、第五十頁、第一百五十八頁至第
      一百六十頁、第一百七十六頁），另有附表壹編號一至十一所示之粉末、藥錠
      、膠囊及包裝盒二個及該藏有毒品、禁藥之扣案二只行李箱（九十一年度保管
      字第一○七八號編號第二、四、五）扣案為證。
（二）附表壹編號一至十一所示之粉末、藥錠、膠囊經送鑑驗後，編號一為第一級毒
      品海洛因，十八包，淨重一三九五．八○公克，包裝重六八．六二公克，純度
      百分之三三．○三，純質淨重四六一．○三公克，編號二含有METHAMPHETAMIN
       E（甲基安非他命）、PHENACETIN、CAFFEINE、THEOPHYLLINE成分；編號四、
      七、八含 FENFLURAMINE成分、編號五含PHENTERMINE成分、編號六含DIAZEPAM
      成分、編號三、九、十、十一含BISACODYL。其中METHAMPHETAMINE（甲基安非
      他命）、 FENFLURAMINE、PHENTERMINE成分之藥品，則係禁止使用之安非他命
      類藥品，屬藥事法第二十二條第一款規定之禁藥，不得輸入，含PHENACETIN、
      CAFFEINE、THEO PHYLLINE、BISACODYL、DIAZEPAM成分之藥品，須經行政院衛
      生署查驗登記核准發給藥品許可證後，始得輸入，未經核准擅自輸入，則屬藥
      事法第二十二條第二款前段規定之禁藥，有法務部調查局（下稱調查局）九十
      一年三月二十五日調科壹字第○九一二三○○六一六○號、九十一年四月一日
      調科壹字第○九一二三○○六一七○號、九十一年四月四日調科壹字第○八○
      ○○五一九○號鑑定通知書、行政院衛生署九十一年五月三十日衛署藥字第○
      九一○○三四八八○號函在卷可稽。
（三）扣案二只行李箱係被告姪女「披能」於九十一年三月十一日上午，先行攜至曼
      谷甲○○家中，再送至曼谷機場交由被告託運回國。迨被告、甲○○二人搭機
      抵中正機場後，被告即以行李過多為由，委請甲○○幫忙推運通關等情，業據
      證人甲○○於九十一年三月十二日、同年月十八日調查站訊問時供稱：「飛機
      降落中正機場時，乙○○向我表示因行李太多，所以拜託我幫她提三大件行李
      。在入境行李檢查時，乙○○拜託我幫忙提的行李中查獲疑似海洛因毒品。我
      這次去泰國共攜帶了二件行李，其中一件我自行提通關，另一件則因替乙○○
      帶過多行李無力負荷，而由乙○○攜帶該行李通關，該件交由乙○○帶通關的
      行李內容物主要為我的衣物，我替兒子在泰國買的新衣服，玩具及泰國買的裝
      飾品。」、「三月十一日清晨五時許，乙○○的姪女『披能』打電話給我要到
      我家，她帶著二件行李，表示是乙○○託她帶來要送去機場，我及妹妹、『披
      能』三個人帶著行李一同出發到達曼谷機場等待乙○○，見面後，乙○○看我
      帶的一件行李太大對我說不能手提登機，要分成二小件，用她準備的袋子可手
      提登機，我們就在機場分裝，而我原來的手提袋則交由我妹妹帶回家。乙○○
      幫我一起辦理機場報到及托運行李，抵達臺灣機場時，由乙○○指認行李後，
      交給我要求通關。」（見偵查卷第十八頁、第四八頁）；嗣於偵查中供稱：「
      我們的行李分開放的，因乙○○行李較多，入境時才叫我幫忙拿，在泰國時是
      乙○○姪女『批能』將行李拿到我泰國家中，再一起到飛機場等乙○○來。」
      （見偵查卷第三四頁背面、第一四四頁）；及至原審九十一年七月七日、同年
      八月八日及九十二年三月五日亦分別證稱：「當初通關時，隨我通關的行李有
      三件，但都不是我的，是乙○○的，是我要搭機回國前乙○○的外甥女拿到曼
      谷我家，後來陪我到機場將那三件行李交給乙○○，我自己的二件行李乙○○
      帶著。」、「我是帶原來深藍及紅色的行李袋到機場，到了機場朋友乙○○說
      那個行李袋因超重，要我分成兩袋裝，我就將原先行李袋內的物品拿出來分裝
      在二個小的黑色行李袋內，原先的行李袋就交給我妹妹拿回家。那兩個黑色行
      李袋是乙○○拿給我的，我就拿著這兩個行李袋上飛機。飛機扺中正機場後，
      我並未拿著那兩個黑色行李袋通關。當時下飛機後我和乙○○在機場等託運的
      行李下來，乙○○叫我幫他推三件行李箱，我的兩個黑色行李袋他幫我拿，而
      他自己除了我的兩個行李袋之外也推了兩、三個行李通關。」、「當初我只有
      帶一個行李，乙○○告知過重，無法隨身攜帶，他拿二個空的可以背的也可以
      提的行李箱給我分裝，分裝後我就將大的行李箱交給我妹妹帶回家，這二個分
      裝好的行李袋就隨身攜帶，我背一個，乙○○幫我背一個，且當時是由我自己
      分裝，都是我自己的東西，後來到臺灣後，就去輸送帶領乙○○的行李，然後
      乙○○有告訴我說哪幾個行李是他的，要我幫他拿，他自己也有拿，總共放在
      二臺推車上，怎麼放置的忘記了，只記得我推的上面都是他的行李，印象中有
      三個行李箱。」（見原審卷第四一頁、第六三頁、第一九九頁）；迨至本院前
      審及本審分別證稱：「查扣之二只行李箱是在我搭機那一天早上，乙○○要她
      姪女『批能』拿來我家，要我幫忙帶到機場，我不知是什麼東西，後來一起到
      機場與乙○○碰面。當時『批能』一早打電話來我家說她在外面，我就去接她
      。到機場後，她說行李過多超重，要我幫忙．．．。」、「扣案行李箱是在泰
      國時，乙○○的姪女『披能』在早上五、六點時來我家交給我的，披能只說她
      要到曼谷玩，順便帶乙○○的行李來我這裡。後來我就和我妹妹、我男姪子，
      還有乙○○的姪女披能，一起攜帶乙○○的行李搭計程車去曼谷機場與乙○○
      會合，並由乙○○去辦理通關。進中正機場後，乙○○將她的行李疊在同一車
      上，叫我幫她推，乙○○沒有說我幫她推出境後，那些行李要如何處理，她說
      會有人來載我們」（見本院前審卷第四六頁至第四七頁、本院本審九十二年十
      二月二十五日審判筆錄）。證人甲○○迄案發時，即始終指稱扣案二只行李箱
      係被告所交付，被告則否認有委請甲○○代為推運扣案二只行李箱，經查：
　１、扣案二只行李箱內放有被告之衣物；被告所攜帶通關之行李袋中則放有甲○○
　　　之衣物及在泰國所購買之玻璃飾品等情，已據甲○○於九十一年三月十二日調
　　　查站訊問時陳述甚詳，被告於調查站及偵查中亦自承無誤（見偵查卷第十九頁
  　　至第二一頁、第一四四頁）。證人即查獲關員鍾超傑於偵查中證稱：「當日該
　　　班飛機入境前，我們接到督察室通知，乙○○可能帶大量減肥藥，但後來隨行
　　　的還有甲○○。在轉盤上時已注意到乙○○，甲○○即推著如照片（見偵查卷
　　　第一五八頁至第一六一頁）所示之行李上臺供檢查，不明藥物即是自甲○○推
　　　的行李中查獲。乙○○部分是我檢查，甲○○則由施宗毅檢查，我偵訊乙○○
　　　後，到甲○○那，她有說行李互換之事，並清楚講出由乙○○拿的行李中有什
　　　麼東西是她買的。」（見偵查卷第一五五頁背面至第一五六頁背面）；及至原
      審證稱：「當初甲○○、乙○○通關時，我們將她們分開帶開到不同的辦公室
      檢查，我在檢查乙○○的行李時，甲○○並不在場，我就到檢查甲○○的辦公
      室看，當時還在調查中，甲○○說她的二件行李是由乙○○幫她帶，我就上前
      問她行李內容，其中有二件確實有如甲○○所講的。」（見原審卷第四十頁、
      第四二頁）。證人即查獲關員施宗毅於偵查中證稱：「她（指甲○○）一開始
      都說是吃的而已，我查到藥丸後，她才說是乙○○的。後來我們告知有毒物反
      應後她也很意外、震驚。」（見偵查卷第一五六頁背面）；及至原審證稱：「
      當初是督察室有通知我們乙○○有攜帶違禁藥品入境，同事去航空公司查，查
      到乙○○與甲○○同時報到登機的，通關時甲○○走前面，乙○○走後面所以
      對於甲○○的行李也特別仔細檢查；當初她（指甲○○）剛通關時，我要檢查
      她的行李，她的神色自然讓我處理，等到我檢查行李裡面的肥皂包裝，用手壓
      ，發現有玄機，告訴她有問題，請她到另一個辦公室詳細檢查時，帶她進辦公
      室時她還是無所謂，直到找到白色粉末，疑似毒品時，她臉色才大變，就一直
      說行李不是她的。」（見原審卷第三八頁至第四十頁）。依被告、甲○○及證
      人鍾超傑、施宗毅所稱，本件案發前即有線報指稱被告將攜帶違禁藥品入境，
      且扣案二只行李箱內除藏置毒品、禁藥外，並放有被告衣物；被告攜帶之行李
      袋中則僅有甲○○之物品，設非被告與甲○○確有互換行李，扣案二只行李箱
      並係被告所有，甲○○自無法供出被告攜帶行李袋內之衣物內容，被告之衣物
      亦無放置於扣案二只行李箱內之理。
　２、雖被告對於甲○○推運扣案二只行李箱內置有個人衣物，於調查站、偵查及原
　　　審一再辯稱：因至機場時，見甲○○攜帶的行李很多，且有玻璃物品，若交由
　　　機場託運，恐怕會損壞，乃建議甲○○將該等玻璃物品放置在被告隨身袋子內
　　　，並將原置於隨身袋子內之個人衣物放置在甲○○攜帶之行李箱內等語。惟甲
　　　○○於調查站供稱：「乙○○看我攜帶的一件行李太大，對我說不能手提登機
  　　，要分成二小件，即使用她準備的袋子以便可以手提登機，我們就在機場分裝
　    ，而我原來的手提袋則交由我妹妹帶回家。」（見偵查卷第四八頁），被告於
      調查站訊問時亦坦承甲○○上開所供屬實（見偵查卷第六五頁）。依被告及甲
      ○○於調查局所供，被告於泰國搭機返回國內時，另行備置二只空行李袋，已
      與常情有違。且甲○○既僅攜帶一只行李，並於曼谷機場時，經被告建議，乃
      將衣物改裝於被告提供之二只空行李袋內，原行李復交由甲○○之妹帶回，亦
      見扣案二只行李箱並非甲○○所有。再甲○○推運藏有附表壹編號一至八所示
      毒品、禁藥之扣案二只行李箱及手提袋行李，前者材質為不透明帆布，後者則
      係不透明塑膠材質，有扣案二只行李箱、手提塑膠袋行李及照片十一紙（見九
      十一年度偵字第三九七一號卷第十六頁、第五十頁、第一百五十八頁反面至第
      一百六十頁、第一百七十六頁）在卷可稽。從該等行李外觀，根本無法看出行
      李內裝置之物品，益見被告辯稱因見甲○○行李內置有易碎玻璃器皿，不宜託
      運，始互換行李，不足採信。
  ３、被告與甲○○既一同自泰國搭機返國，被告當能清楚知道甲○○於泰國搭機時
      ，有無攜帶扣案二只行李箱。然被告於九十一年三月十二日偵查時供稱：「行
      李是我的，但裡面的東西不是我的」；及至九十一年六月二十八日偵查時又稱
      ：「不是我的，是人家送到他（泰國家）的，後來我在機場才跟他碰面。我們
      都不知道行李內有什麼東西，行李是人家送給他的，在泰國時有人問我們要不
      要帶減肥藥入境，我不要，但慧（甲○○）要，所以人家才送到他家。」對於
      扣案二只行李箱，一度自承為其所有，或供稱他人贈送甲○○，復始終未能明
      確供出甲○○何時持有扣案二只行李箱，亦與常情不合。
　４、證人甲○○於調查站供稱：我先生家經濟狀況不是很好，沒有錢給我經常回泰
　　　國，我已三年沒有回泰國探親。因為乙○○常回泰國探親，對出國手續很熟悉
　　　，所以這次回泰國的手續就是由乙○○全權處理等語（見偵查卷第十九頁、第
  　　四六頁背面）。被告於調查站亦坦承：有幫甲○○訂購來回機票一張，並於曼
　　　谷機場持甲○○之機票、
　　　）。而甲○○自八十年九月三十日起至本件九十一年三月案發時止，近十年期
  　　間，總計入出境六次（詳如附表參），有入出境紀錄查詢資料在卷可考（見偵
　　　查卷第九三頁至第九四頁）。依甲○○入出境狀況，每次返回泰國，均相隔一
　　　年以上；最後一次返回泰國距離本件案發時入出境，相距確有二年以上之久，
　　　核與一般外籍新娘探親常情無異。然依被告入出境紀錄查詢資料所載（見偵查
  　　卷第九五頁至第一０五頁），被告自八十四年四月九日起至九十一年三月十一
　　　日止，七年之間，入出境總計達三十三次之多（時間詳如附表肆），每次多僅
　　　相隔短短數月，顯與一般外籍新娘返鄉探親常情不符。以甲○○來台近十年之
  　　久，復因經濟能力不佳，僅能返家六次，最後一次距本件案發亦達二年以上；
　　　返鄉機票猶須委由被告辦理，甲○○當無能力、資力至泰國購入海洛因私運入
　　  境台灣。
　５、甲○○原僅攜帶一件行李至曼谷機場，後依被告建議，改分裝於被告預先備置
　　　之空行李袋內，已如前述。而被告於偵查中供稱：「甲○○所攜帶的二只行李
　　　箱（即扣案二只行李箱）的行李條是在我這裡沒錯，是因為當時東西擺在一起
  　　，我和甲○○的行李在泰國時一起秤重」（見偵查卷第五十、七五、一四五頁
　　　、原審卷第三九頁）。設甲○○係意圖走私毒品、禁藥入境，並將毒品、禁藥
　　　藏於行李箱內，甲○○自不可能於曼谷機場依被告指示，將原攜帶之行李改裝
  　　於被告提供之空手提袋內，並將所有行李委由被告全權處理，復將藏有毒品之
　    行李箱保管條交由被告持有，顯見扣案二只行李箱應非甲○○所有。
　６、調查站於九十一年三月十二日（即查獲翌日），同步前往甲○○住處（苗栗縣
　　　後龍鎮龍坑里四鄰後龍三二號）、被告住處（苗栗縣苗栗市○○○街四四二號
　　　）、經營之理容院（苗栗縣苗栗市○○路四二四號、四一五號）搜索，在苗栗
　　　縣苗栗市○○○街四四二號被告住處搜獲附表貳編號一至十二所示之紫紅色空
　　　膠囊、紫紅色膠囊、不明藥物、白色粉末、塑膠封口袋、注射針筒、黃色注射
　　　液體、酒精脫脂棉、BUDDY.DEAN（奶精）四罐、手拉行李箱一個、紅色及綠色
　　　藥錠、黃藍色空膠囊等物。而上開查獲附表貳編號四所示之白色粉末五小包（
　　　計毛重十公克），其中一包檢驗結果係第一級毒品海洛因（淨重○．一四公克
　　　，包裝重○．四五公克）；其餘四包（計淨重五．二二公克，包裝重三．二八
  　　公克）中兩包成分係減肥藥芬他命（PHENTERMINE），一包是解熱鎮痛劑（PAR
  　　ACETAMOL），一包是減肥藥芬他命及氟丙苯胺（FENELURAMINE）；而編號十一
      之紅色及綠色不明藥錠毛重十五公克，經檢驗結果有甲基安非他命成份（淨重
      十三．九五公克，包裝重一．二六公克）；而於甲○○家中則僅搜得含有瀉藥
      成分之土黃色藥錠毛重十公克及黃色藥錠三十二包，有調查站扣押筆錄、扣押
      物品目錄表、查獲證物啟封錄一份（見九十一年度偵字第三九七一號卷第八十
      二頁至八十六頁）、調查局九十一年四月十日調科壹字第○九一二三○一○六
      六○號檢驗通知書、九十一年九月三十日調科壹字第○九一○○五九二四四○
      號函、九十一年四月十日調科壹字第○九一二三○一○六六○號檢驗通知書各
      一紙在卷為憑。
　７、雖被告坦承附表貳編號二至十、十二所示之物品為其所有，然否認持有編號四
　　　所示之海洛因一包及編號十一之安非他命藥錠，並稱：上址曾出借他人居住，
　　　查獲之海洛因、安非他命可能是借住之泰籍外勞所遺留等語。惟被告對於房屋
　　　出借他人使用，於原審九十一年九月九日、同年十二月六日、同年月二十日及
　　　九十二年一月二十四日先後供稱：「我有住在苗栗市○○○街四四二號，不過
　　　有時住在為公路的店。過年前有二名逃逸的外勞我在送他們到苗栗分局前有讓
　　　他們住在那裡，是一男一女，男的在前，先後分別住了兩個禮拜。」、「苗栗
　　  市○○○街四四二號的房子，我沒住那裡，那個房子是租給別人，出租至九十
 　 　一年年初，但另有出借與不知姓名的泰國朋友借住二、三天。」、「被羈押前
　    一年多我買苗栗市○○○街四四二號的房屋，先租給一名賣房子的小姐，她租
      了三個月，後來我就把那個房子鎖起來三個月，之後有一名男子又來跟我承租
      ，結果帶了一堆人來賭博，被我撞見，我就不租給他，那個人大概住了二個禮
      拜，後來那個房子就有時朋友來借給朋友住，我就很少過去，我住在北海道理
      容院。不過我買什麼東西都放在那裡，我人很少過去，我都住在為公路北海道
      ，北海道東西太多我就放在那裡，我都買一些衣服、桶子、衣架、衛生紙，一
      箱一箱的我就擺在那裡。我幾乎沒有購買吃的東西放在中華東街房屋中，那有
      一個冰箱，我只有買奶精放在冰箱。」、「我位於苗栗市○○○街四四二號一
      樓之房屋，在我被檢察官收押時有借給朋友住。是在我出國前借給他們住的，
      有好幾個，都是男的，我開店他們都是去找我小姐。」（見原審卷第一○三頁
      至第一○五頁、第一二六頁至第一二八頁、第一三八頁至第一三九頁、第一六
      五頁至第一六六頁），指稱上開房屋出借、出租他人甚為頻繁、短暫，出入之
      人頗多，被告不常居住，並僅用於堆置雜物。然證人即前往搜索之調查站人員
      王正湧及證人即中華社區主任委員陳善川於九十二年一月十日原審調查時證稱
      ：九十一年三月十二日進苗栗市○○○街四四二號屋內搜索時屋內乾淨、整齊
      ，屋內之電器產品均有插電運作，證人王正湧更指出搜出膠囊、藥物等物之衣
      櫥內均是女性衣物，有掛著，有放著，很整齊，都疊的很好等語。足見該屋並
      無多人使用，或任意堆置物品之零亂情形，自係被告自行使用無疑。又證人王
      正湧於原審審理時證稱：附表貳編號十一就是在牆壁飾物內查扣到的東西，編
      號一、二、三、四、五、六、七、八、十二都是在寢室右邊的衣櫃內，編號十
      在儲藏室，編號九是在廚房內扣到等語（見原審卷第六一頁），核與證人陳善
      川於原審證稱：我有和調查人員一同進入苗栗市○○○街四四二號屋內搜索，
      我和副主委都一直待在客廳：我沒有進去房間，我只有在客廳，有看見調查員
      從房間裡拿出一些東西出來，檢視是否與案件有關，我有看到一些是藥丸類的
      物品，調查員帶走的每樣東西都有封簽及簽名等語相符（見原審卷第一五三頁
      至第一五四頁）。則查獲之海洛因與被告自承所有之附表貳編號二、三、四（
      除海洛因以外之四包藥物）、五、六、七、八、十二等物品，既同置於屋內寢
      室衣櫥內，衡情應係被告所有。況上開海洛因查獲處之衣櫥與附表貳編號十一
      安非他命查獲處之牆壁上飾物，均屬屋內較為隱密之處，縱有他人短暫借住，
      亦無刻意將價值高昂之海洛因、安非他命藏置於該隱密處之可能。被告辯稱係
      他人借住留下，委無可採。被告既於住處持有海洛因及安非他命，亦足以佐證
      被告有自泰國私運本件扣案海洛因、禁藥入境之可能。
　８、按測謊鑑定，係依一般人在說謊時，會產生遲疑、緊張、恐懼、不安等心理波
　　　動現象，乃以科學方法，由鑑定人利用測謊儀器，將受測者之上開情緒波動反
  　　應情形加以紀錄，用以分析判斷受測者之供述是否違反其內心之真意而屬虛偽
    　不實。故測謊鑑定，倘鑑定人具備專業之知識技能，復基於保障緘默權而事先
      獲得受測者之同意，所使用之測謊儀器及其測試之問題與方法又具專業可靠性
      時，該測謊結果，如就有利之供述，經鑑定人分析判斷有不實之情緒波動反應
      ，依補強性法則，雖不得作為有罪判決之唯一證據，但非無證據能力，仍得供
      裁判之佐證，其證明力如何，事實審法院有自由判斷之職權（最高法院八十八
      年度臺上字第二九三六號判決可資參照）。查法務部調查局係國內專業測謊鑑
      定機關，該局經甲○○、被告同意後，以控制問題法、混合問題法之鑑定方式
      實施測謊鑑定，就甲○○陳稱：（１）乙○○未託其攜帶海洛因入境；（２）
      乙○○未給予金錢報酬；（３）乙○○未支付其機票費用，鑑定結果：無情緒
      波動之反應，研判未說謊；另就被告供稱：（１）其未曾託他人挾帶毒品入境
      ；（２）其未利用甲○○運送毒品入境，鑑定結果：呈情緒波動之反應，研判
      有說謊，有法務部調查局九十一年五月二十七日調科參字第○九一二三○一二
      四○○號、九十一年六月十二日調科參字第○九一二三○一二四五○號測謊報
      告書在卷可憑（見偵查卷第一八二頁至第一八三頁）。上開鑑定報告雖為被告
      以外之人於審判外之陳述，惟係由檢察官委由就鑑定事項有特別知識經驗之法
      務部調查局所為之鑑定，依刑事訴訟法第一百九十八條規定，自有證據能力。
      且經本院審理時提示上開鑑定報告書後，被告及辯護人均未聲明異議，依刑事
      訴訟法第一百五十九條之五第二項規定，應視為同意作為證據，而有證據能力
      。依上開判決意旨，亦足以佐證被告否認有利用不知情之甲○○挾帶毒品、禁
      藥，不足採信；證人甲○○所稱未受被告委託攜帶海洛因入境，應屬可信。
  ９、綜上所述，依被告及甲○○入出境情形，藏置毒品之扣案二只行李箱內放有被
      告衣物，被告一度坦承扣案二只行李箱為其所有；被告於曼谷機場為甲○○處
      理行李之經過，入境後持有扣案二只行李箱之保管條，被告住處復經搜獲附表
      貳編號四、十一所示之毒品，及被告否認有利用不知情之甲○○運送毒品、禁
      藥，經測謊鑑定結果研判有說謊等事證，足認甲○○證稱扣案二只行李箱係被
      告所有，應屬實情。
三、證人甲○○於臺北關稅局調查時證稱：「這些物品（疑似海洛因粉末）是乙○○
    自己裝於行李當中，在曼谷機場時，因她行李過多託我帶的」（見偵查卷第十四
    頁背面）；嗣於調查站分別供稱：「飛機降落中正機場時，乙○○向我表示因行
    李太多，所以拜託我幫她提三大件行李。在入境後，乙○○即要求我把行李還給
    她」、「三月十一日清晨五時許，乙○○的姪女『披能』打電話給我，要到我家
    ，她帶著二件行李，表示該二件行李是乙○○託她帶來要送去機場。我及妹妹、
    『披能』三個人於三點多帶著行李一同出發到達曼谷機場等待乙○○。後來抵達
    臺灣機場時，由乙○○指認行李後，交給我要求通關。」（見偵查卷第十八頁至
    第十九頁、第四八頁）；後於九十一年三月十二日、同年五月三日偵查中供稱：
    「所有扣案物品都是乙○○的，我只是幫她拿東西並幫忙推車，因她的行李較多
    ，被告說，我帶進來後，會有人拿走」、「乙○○入境時才叫我幫忙拿的，在泰
    國時是乙○○姪女『批能』將行李拿到我泰國家中，再一起到飛機場等乙○○來
    ，另一件是乙○○自己拿到機場」（見偵查卷第三三頁、第三四頁背面、第一四
    四頁）；及至原審九十一年七月七日、同年八月八日及九十二年三月五日先後證
    稱：「當初通關時，隨我通關的行李有三件，都是乙○○的，是我要搭機回國前
    乙○○的外甥女拿到曼谷我家，後來陪我到機場將那三件行李交給乙○○。」、
    「當時下飛機後我和乙○○在機場等託運的行李下來，乙○○叫我幫他推三件行
    李箱。」、「後來到臺灣後，就去輸送帶領乙○○的行李，然後乙○○有告訴我
    說哪幾個行李是她的，要我幫她拿。」（見原審卷第四一頁、第六三頁、第一九
    九頁）；迨至本院前審證稱；「在機場被查獲的海洛因，是被告在我搭機那一天
    早上，要她姪女『批能』拿來我家，要我幫忙帶到機場，我不知是什麼東西，後
    來一起到機場與被告碰面。到機場後，她說行李過多，超重，要我幫忙（見本院
    前審卷第四六頁至第四七頁）；證人甲○○就扣案二只行李箱究係如何取得？或
    稱被告在泰國曼谷機場、或在我國中正機場交付；或『披能』帶到曼谷家中交付
    ；及入關後扣案二只行李箱應交還被告、或有其他第三人前來接應，前後指證，
    固有不一。惟證人之陳述有部分前後不符，或相互間有所歧異時，究竟何者為可
    採，法院仍得本其自由心證予以斟酌，非謂一有不符或矛盾，即應認其全部均為
    不可採信；尤其關於行為動機、手段及結果等之細節方面，證人之證言有時亦有
    渲染之可能；然基本事實之陳述，若果與真實性無礙時，則仍非不得採信（最高
    法院七十四年臺上字第一五九九號判例意旨參照）。查證人甲○○對扣案二只行
    李箱係被告所有，並於機場受被告之託代為推運之基本事實，始終如一；且甲○
    ○上開所稱，確與事實相符，亦經查明如前，自不得僅因甲○○就扣案二只行李
    箱如何受被告之託代為推送，先後有些許不符，即認甲○○證言不足採信。況甲
    ○○經本院本審詳細訊問後證稱：「扣案二只行李箱是被告姪女『披能』搭機當
    天在早上五、六點時帶來我家，當時「披能」是帶三件行李，另一件是裝香用的
    袋子，後來我就和我妹妹、我男姪子及『披能』一起在曼谷機場時，我就把行李
    交給被告辦理通關及秤重，到達中正機場後，被告又把行李箱放在臺車上疊在一
    起後，叫我幫她推；她說出去後會有朋友來載我們；調查局是提示二只行李箱的
    照片供我指認，問我取得來源，所以我就回答「披能」帶到我曼谷家中等語。按
    證人甲○○係因結婚而取得我國國籍之泰國女子，對於國語聽力及表達能力均有
    不足，於本院訊問時，亦見甲○○以不流暢之國、台語交互使用，有時尚須思索
    許久，或經本院詳細解釋訊問內容，始能正確陳述。而扣案二只行李箱因係被告
    姪女『披能』於搭機當天先行帶至甲○○曼谷家中，甲○○再與『披能』等人同
    至曼谷機場與被告會合，被告並將二人全部行李同放一車，再交由甲○○推運，
    被告則負責辦理通關及秤重，迨至中正機場後，被告將扣案二只行李箱放置行李
    車上後，復委由甲○○推運；而調查站係具體提示扣案二只行李箱照片詢問甲○
    ○來源為何（見偵查卷第十九頁背面），甲○○因而陳稱：「係『批能』拿至家
    中」、「被告於曼谷機場交付」、「被告於中正機場交付」，應係甲○○語言表
    達能力欠佳及調查站詢問方式所致，所稱扣案二只行李箱來源，亦無前後矛盾之
    處。至甲○○另稱通關後扣案二只行李箱「會有人拿走」或「交給被告」，真意
    乃係被告表示將有朋友開車前來機場接載，自均無礙於甲○○證言之真實性。
四、按海洛因為毒品危害防制條例第二條第一項第一款規定之第一級毒品；並係行政
    院依懲治走私條例第二條第四項授權訂定之管制物品項目及其數額甲項第四規定
    之毒品，屬管制進出口之物品。被告將附表壹編號一所示之第一級毒品海洛因藏
    放扣案二只行李箱中以託運方式運輸入境，係犯毒品危害防制條例第四條第一項
    之運輸第一級毒品罪；及九十一年六月二十六日修正公布前（下稱修正前）懲治
    走私條例第二條第一項之私運管制物品進口罪。被告行為後，懲治走私條例第二
    條第一項業於九十一年六月二十六日修正公布，並於九十一年六月二十八日生效
    ，比較修正前後之規定，以修正前懲治走私條例第二條第一項之規定有利於被告
    ，應適用修正前之規定。被告持有海洛因之低度行為，應為運輸之高度行為所吸
    收，不另論罪。被告將附表壹編號二至十一所示之禁藥藏放在行李中以託運方式
    運輸入境，係犯藥事法第八十二條第一項之輸入禁藥罪。雖公訴人認被告將附表
    壹編號二所示之含有METHAMPHETAMINE（甲基安非他命）、PHENACETIN、CAFFEIN
     E、THEOPHYLLINE成分之橘錠藏放在行李中以託運方式運輸入境之行為，係犯毒
    品危害防制條例第四條第二項之運輸第二級毒品罪。惟上開藥錠除含甲基安非他
    命成分外，另含禁藥PHENACETIN、CAFFEINE、THEOPHYLLINE等成分，僅從外觀而
    言，被告已難得知藥錠亦含有第二級毒品安非他命；卷內亦無證據證明被告明知
    該等藥錠含有安非他命成分。尤以上開扣案藥物之包裝運送方法，附表壹編號一
    之白色粉末，係以塑膠袋分裝十八包，其中一包混塞裝入內有咖啡粉之鋁箔盒內
    ；其餘十七包則裝入椰子粉之鋁箔盒內。而附表壹編號二至八之藥錠、膠囊混塞
    至咖啡鋁箔袋及其他食物袋彌封，附表壹編號九至十一之藥錠則係裝入塑膠藥罐
    ，含有安非他命之藥錠與其餘禁藥一併放置，顯見被告主觀上應係基於輸入禁藥
    之犯意。依「所知輕於所犯，從其所知」之法理，被告此部分所為，應論以藥事
    法第八十二條第一項之輸入禁藥罪。被告此部分之犯行，既經公訴人起訴，並屬
    於起訴單一輸入禁藥罪行為客體之部分，自應變更公訴人所引用之法條。又被告
    利用不知情之甲○○運輸毒品及輸入禁藥，係間接正犯。被告同時私運第一級毒
    品海洛因及輸入禁藥，係一行為觸犯運輸第一級毒品、私運管制物品進口及輸入
    禁藥罪，為想像競合犯，應依刑法第五十五條規定，從一重以運輸第一級毒品罪
    處斷。公訴人就被告犯有修正前懲治走私條例第二條第一項私運管制物品罪雖未
    起訴，然與起訴部分有想像競合犯裁判上一罪關係，本院自得一併審理。
五、原審論罪科刑，固非無見。惟公訴人就被告所犯修正前懲治走私條例第二條第一
    項私運管制物品進口罪部分並未起訴，原審一併論罪，卻未敘明理由依據，顯有
    未洽。又被告利用不知情之甲○○為本件犯行，原審未論以間接正犯，亦有未洽
    。被告上訴，否認犯罪，固無可取。惟原判決此部分既有可議，自應由本院撤銷
    改判。爰審酌被告私運毒品海洛因、禁藥之數量甚多，對社會危害非輕，犯罪情
    狀亦無足堪憫恕之處，同時參酌被告犯罪之手段、犯後態度等一切情狀，量處被
    告無期徒刑，並依法宣告褫奪公權終身。附表壹編號一之海洛因十八包（淨重一
    三九五．八○公克，包裝重六八．六二公克，純度百分之三三．○三，純質淨重
    四六一．○三公克），應依毒品危害防制條例第十八條第一項前段宣告沒收銷燬
    之；附表壹編號二至十一之禁藥，則係被告私運入境之禁藥，為被告所有並供犯
    罪所用之物；另附表壹編號二所含甲基安非他命成份係屬違禁物，應分別依刑法
    第三十八條第一項第二款、第一款規定宣告沒收。又附表壹編號一所示之毒品海
    洛因係於通關時由查獲關員自扣案二只行李箱內搜出，而上開毒品海洛因以透明
    塑膠袋分裝十八包後，其中一包混塞裝入內有咖啡粉之鋁箔盒內，其餘十七包則
    裝入椰子粉之鋁箔盒內，已據證人即查獲關員施宗毅證述無訛，扣案二只行李箱
    及包裝盒二個應屬被告所有並供運輸毒品所用之物，亦應依毒品危害防制條例第
    十九條第一項規定宣告沒收。其餘附表（除附表貳編號四、十一之海洛因、安非
    他命外）所示之查獲物品，均與本件犯罪無關，故不為沒收之諭知。
據上論斷，應依刑事訴訟法第三百六十九條第一項前段、第三百六十四條、第二百九
十九條第一項前段、毒品危害防制條例第四條第一項、第十八條第一項前段、第十九
條第一項，修正前懲治走私條例第二條第一項、第十一條，藥事法第八十二條第一項
，刑法第二條第一項但書、第十一條前段、第五十五條、第三十七條第一項，判決如
主文。
本案經檢察官邱美育到庭執行職務。
中　　　華　　　民　　　國　　九十三　　年　　　一　　　月　　　八　　　日
                              臺灣高等法院刑事第十四庭
                                  審判長法  官  陳  祐  輔
                                        法  官  洪  昌  宏
                                        法  官  陳　國　文
右正本證明與原本無異。
本案由本院依職權上訴最高法院，惟如不服本判決，亦應於收受送達後十日內向本院
提出上訴書狀，其未敘述上訴之理由者並得於提起上訴後十日內向本院補提理由書（
均須按他造當事人之人數附繕本）。
                                        書記官  蔡  棟  樑
中　　　華　　　民　　　國　　九十三　　年　　　一　　　月　　　八　　　日
附錄：本案論罪科刑法條全文
毒品危害防制條例第四條第一項：
製造、運輸、販賣第一級毒品者，處死刑或無期徒刑；處無期徒刑者，得併科新臺幣
一千萬元以下罰金。
製造、運輸、販賣專供製造或施用毒品之器具者，處一年以上七年以下有期徒刑，得
併科新臺幣一百萬元以下罰金。
藥事法第八十二條第一項：
製造或輸入偽藥或禁藥者，處七年以下有期徒刑，得併科新臺幣十五萬元以下罰金。
犯前項之罪，因而致人於死者，處無期徒刑或七年以上有期徒刑，致重傷者，處三年
以上十年以下有期徒刑。
第一項之未遂犯罰之。
修正前懲治走私條例第二條第一項：
私運管制物品進口﹑出口逾公告數額者，處七年以下有期徒刑，得併科新
臺幣二十萬元以下罰金。
以犯前項之罪為常業者，處三年以上十年以下有期徒刑，得併科新臺幣三
十萬元以下罰金。
第一項之未遂犯罰之。
第一項所稱管制物品及其數額，由行政院公告之。
附表壹：
編號  物品名稱（外觀）    數量（毛重：公克）  所含成分              性質
一    白色粉末            一四六０            海洛因                第一級
                          十八包，淨重一三九五．八○公克，
                          包裝重六八．六二公克，純度百分之
                          三三．○三，純質淨重四六一．○三
                          公克
二    橘錠                一一五０            甲基安非他命（Metham  第二級
                              -phetamine）
                                              Phenacetin、Caffeine  需經核
                                              、Theophylline
三    白色糖衣錠          九七０              Bisacodyl             需經核
四    白色膠囊            五四０              Fenfluramine          安非他
五    藍白透明膠囊        一０九０            Phentermine           安非他
六    黃錠                九一０              Diazepam              需經核
七    白錠                七００              Fenfluramine          安非他
八    淺綠錠              三一０              Fenfluramine          安非他
九    chinta藥錠          八二０              Bisacodyl             需經核
十    土黃色錠            六四五              Bisacodyl             需經核
十一  橘錠                一二九０            Bisacodyl             需經核
附表貳：
編號  物品名稱（外觀）    數量（毛重：公克）  所含成分
一、  紫紅色膠囊          六○○              空膠囊
二、  紫紅色膠囊          七○
三、  不明藥物            四○
四、  白色藥粉            一○（五包）        一包為海洛因（淨重○．一四
                                              公克，包裝重○．四五公克）
                                              四包淨重五．二二公克，包裝
                                              重三．二八公克，二包為減肥
                                              藥芬他命PHENTERMINE，一包
                                              是解熱鎮痛劑（PARACETAMOL）
                                              ，一包是減肥藥芬他命及氟丙
                                              苯胺（FENELURAMINE）
五、  塑膠封口袋         一四○○
六、  注射針筒           五○○ＣＣ二支
                         二．五ＭＬ三支
                         五ＭＬ針筒一支
                         注射針頭六支
七、  黃色注射用液體     一八○
八、  酒精脫乙瓶（藍色）
      及脂棉
九、  BUDDY DEAN （奶精）四罐
十、  JONES TRAVEL
      手拉行李箱（咖啡色邊） 一個
十一、紅色及綠色藥錠     一五（一包）      甲基安非他命
                                           淨重一三．九五公克，包裝重
                                           一．二六公克
十二、黃藍色空膠囊       二○
附表參：
┌──┬────┬────┬──┬────┬────┬──┬────┬────┐
│編號│出境時間│入境時間│編號│出境時間│入境時間│編號│出境時間│入境時間│
├──┼────┼────┼──┼────┼────┼──┼────┼────┤
│ １ │９　│11.  │ ２ │11.　│４　│ ３ │４　│５２　│
├──┼────┼────┼──┼────┼────┼──┼────┼────┤
│ ４ │９　│10.７  │ ５ │８　│９５　│ ６ │２　│３11.　│
└──┴────┴────┴──┴────┴────┴──┴────┴────┘
附表肆：
┌──┬────┬────┬──┬────┬────┬──┬────┬────┐
│編號│出境時間│入境時間│編號│出境時間│入境時間│編號│出境時間│入境時間│
├──┼────┼────┼──┼────┼────┼──┼────┼────┤
│ １ │４９　│５10.  │ ２ │11.　│１15.　│ ３ │10.３　│11.16.　│
├──┼────┼────┼──┼────┼────┼──┼────┼────┤
│ ４ │３　│６１  │ ５ │８14.　│８　│ ６ │１20.　│１　│
├──┼────┼────┼──┼────┼────┼──┼────┼────┤
│ ７ │２17.　│３８  │ ８ │６　│７２　│ ９ │10.　│11.14.　│
├──┼────┼────┼──┼────┼────┼──┼────┼────┤
│ １０ │１19.　│１  │  │３　│３　│  │４　│４　│
├──┼────┼────┼──┼────┼────┼──┼────┼────┤
│  │７　│８５  │  │11.18.　│12.10.　│  │１　│２３　│
├──┼────┼────┼──┼────┼────┼──┼────┼────┤
│  │３４　│３11.  │  │４７　│４14.　│  │５13.　│５　│
├──┼────┼────┼──┼────┼────┼──┼────┼────┤
│  │７９　│７18.  │ 20. │８　│９４　│  │９17.　│９　│
├──┼────┼────┼──┼────┼────┼──┼────┼────┤
│  │12.３　│12.18.  │  │１14.　│１　│  │１　│２８　│
├──┼────┼────┼──┼────┼────┼──┼────┼────┤
│  │３２　│３10.  │  │３　│４７　│  │５４　│５　│
├──┼────┼────┼──┼────┼────┼──┼────┼────┤
│  │６　│８１  │  │８20.　│９11.　│  │10.20.　│10.　│
├──┼────┼────┼──┼────┼────┼──┼────┼────┤
│  │11.　│１３  │  │１19.　│２９　│  │２　│３11.　│
└──┴────┴────┴──┴────┴────┴──┴────┴────┘
